【裁判字號】    96,交聲,254
【裁判日期】    970530
【裁判案由】    違反道路交通管理處罰條例聲明異議
【裁判全文】
臺灣新竹地方法院交通事件裁定         96年度交聲字第254號
原處分機關  交通部公路總局新竹區監理所
異  議  人  乙○○
即受處分人
上列異議人即受處分人因違反道路交通管理處罰條例案件，對於
交通部公路總局新竹區監理所96年7月10日所為之竹監營字第裁
50－C00000000號違反道路交通管理事件裁決書，聲明異議，本
院裁定如下：
    主  文
異議駁回。
    理  由
一、按受處分人不服道路交通管理處罰條例第8條主管機關所為
    之處罰，得於接到裁決書之翌日起20日內，向管轄地方法院
    聲明異議，道路交通管理處罰條例第87條第1項定有明文；
    次按交通法庭認聲明異議不合法律上之程式或其異議權已喪
    失者，應以裁定駁回之，道路交通案件處理辦法第18條前段
    亦設有明文規定。又交通法庭認為聲明異議無理由者，應以
    裁定駁回之。同辦法第19條亦有明文規定。
二、原處分意旨略以：異議人即受處分人乙○○騎乘車牌號碼K9
    U-198號重型機車於96年2月7日晚間10時56分許，行經臺北
    縣鶯歌鎮○○○路與建德巷口（原處分違規地點係略載「鶯
    歌鎮」），為臺北縣政府警察局三峽分局鶯歌分駐所員警攔
    停，以其「駕車行經有燈光號誌管制之交岔路口闖紅燈」之
    違規事實，而填掣北縣警交字第C00000000號舉發違反道路
    交通管理事件通知單（下稱舉發單），交由異議人收受後，
    由交通部公路總局新竹區○○○○○道路交通管理處罰條例
    第53條第1項、第63條第1項第3款，於96年7月10日填掣竹監
    營字第裁50-C00000000號違反道路交通管理事件裁決書（下
    稱裁決書），裁處異議人罰鍰新臺幣（下同）4,500元，並
    記違規點數3點，並由異議人之母於96年7月13日收受送達，
    嗣異議人不服於96年7月19日向原處分機關提出陳述，經該
    所向原舉發單位函查，仍認異議人有上開違規事實，是上開
    所為之處分應為適法等語。
三、異議人聲明異議意旨略以：異議人於96年2月7日，騎乘車牌
    號碼K9U-198號重型機車，行經臺北縣鶯歌鎮○○○路與建
    興路口為警攔停，舉發其闖越紅燈，而當時正值農曆年前，
    於晚間約莫11時許，該路段人車稀少，其與另一車輛一路併
    行，直到系爭路口，始稍作減速，並與前車差距10公尺，前
    車加速通過員警說是綠燈，異議人為求用路安全，減速依序
    通過，二車幾乎同時通過，而該員警卻以明知且有意致生妨
    害交通秩序安全之意圖、蓄意強行駛越紅燈，嚴重妨害他方
    人車通行安全與危害公共安全，此是否意指三峽分局認經過
    號誌路口，必須加速通過可確保安全，而減速通過者，將妨
    交通秩序安全，嚴重妨害他方人車通行與危害公共安全，會
    被員警舉發，是員警顯係爭取業績，隨意抓替死鬼以供交差
    。又異議人認員警躲在遠方轉彎黑暗處，錯看號誌與異議人
    之位置，且無照相存證，而另一名員警躲在警車內打電話，
    何以證明異議人有上開違規行為，是原處分顯然有誤，為此
    ，請求本院撤銷原處分等語。
四、經查：原處分機關於96年7月10日作成竹監營字第裁50－C00
    000000號裁決書後，業經異議人之母於96年7 月13日簽收在
    案，有異議人母簽收之送達證書1紙附卷可參。是以，前開
    裁決書自96年7月13日起即已發生合法送達之效力。依上揭
    道路交通管理處罰條例第87條第1項之規定，異議人應自裁
    決書送達之翌日（即同年7月14日）起算20日即同年8月2日
    前向本院聲明異議。然查，本件異議人係遲至96年8月15日
    始以「申訴書」向本院提出「異議」，此有異議人所提出之
    申訴書影本上所蓋之本院收文章戳為96年8月15日可稽（見
    本院96年度交聲他字第21號卷內），且申訴書後已附有本件
    裁決書影本，是異議人確已收受本件裁決書無誤，足認程序
    上異議人聲明異議已逾道路交通管理處罰條例第87條第1項
    所定之20日不變期間，異議人對上開本件裁決書處分聲明議
    異不合法律上之程式，且無從補正，自應予以駁回。
五、退萬步言，縱認異議人本件聲明異議未逾期，然本件異議人
    確有闖越紅燈之違規行為一節，業經本件舉發員甲○○於本
    院訊問時提出現場圖、照片並具結證稱：「當時我與另一位
    巡佐劉棋宏駕駛巡邏車到舉發地點執勤，因為中正一路上的
    碧龍巷與建德巷常發生事故，所以我們安排路檢點在那附近
    。我看到異議人行經建德巷口闖紅燈，所以就攔停舉發。碧
    龍巷與建德巷是連續的二個路口，距離蠻近的，約24.3公尺
    ，很多用路人都以為只有一個路口一個號誌，就會忽略建德
    巷口的號誌而闖越。建德巷到路檢點由異議人方向是有點上
    坡，由我們的方向來看有點下坡，我們可以很清楚看到異議
    人通過建德巷路口的情形。沒有印象有無異議人所述前輛機
    車的情形，可是我和劉棋宏一起執勤，如果兩輛機車都闖紅
    燈，我們會攔停二輛機車。……我們是看到對向的號誌變為
    紅燈後才會攔停，不會剛轉換號誌時就攔停。開立舉發單並
    無業績，當天是勤務表編排去該處路檢。……異議人違規路
    口附近有24小時營業的台塑加油站，有燈光，所以看得很清
    楚。」等語綦詳，參酌異議人坦認當時人車稀少，是本院認
    證人應無誤認之可能，加以證人係偶然因執行勤務而舉發本
    案，與異議人並無宿怨，當無甘冒觸犯偽證罪責，蓄意構詞
    誣陷之理，況於本件卷存證據資料內並無任何積極證據足以
    證明證人上開證詞係屬虛偽，亦無足以令人顯信證人之證述
    為不可採之品性證據或前科證據存在，自不得僅以證人係本
    件開單告發異議人之員警而全盤抹煞其在訴訟上所具有之原
    證人資格；因此其到庭具結後以言詞供述本件訴訟上之待證
    事實（即異議人有前開違規事實），已足擔保其真實性及憑
    信性。綜上所述，異議人確有於前揭時地騎乘上開重型機車
    輛闖越紅燈之違規行為，已堪認定，異議人所辯均不足採。
    是異議人確實有違規行為，異議亦無理由。惟依先程序後實
    體之原則，本件異議人之異議既已逾期，應程序上駁回，附
    此敘明。
六、據上論斷，應依道路交通案件處理辦法第18條，裁定如主文
    。
中    華    民    國    97    年    5     月    30    日
                  交通法庭    法  官  黃美盈
以上正本證明與原本無異。
如不服本裁定，應於裁定送達後5 日內向本院提出抗告狀。
中    華    民    國    97    年    5     月    30    日
                              書記官  吳美雲


司法院資訊處製作；財團法人民間司法改革基金會備份。
